臺灣高等法院臺中分院民事判決　　　　96年度上更(一)字第18號
上　訴　人　弘展石材有限公司
法定代理人　丁○○
訴訟代理人　蔡奉典律師
複 代理 人　丙○○
被 上訴 人　乙○○
　　　　　　帝陽石材股份有限公司
法定代理人　甲○○
共　　　同
訴訟代理人　李淑女律師
上列當事人間請求給付貨款事件，上訴人對於中華民國92年9月9
日臺灣台中地方法院第一審判決（91年度訴字第2745號），提起
上訴，經最高法院發回，本院於96 年4月17日言詞辯論終結，判
決如下：
    主  文
原判決關於駁回上訴人後開第二項之訴，及除確定部分外之訴訟
費用裁判均廢棄。
被上訴人乙○○應再給付上訴人新台幣貳拾柒萬玖仟伍佰壹拾壹
元，及自民國91 年6月25日起至清償日止按年利率百分之五計算
之利息。
其餘上訴駁回。
第一、二審及發回前第三審訴訟費用除確定及減縮部分外，由被
上訴人乙○○負擔六分之一，餘由上訴人負擔。
    事實及理由
一、本件上訴人起訴主張：被上訴人乙○○原係被上訴人帝陽石
    材股份有限公司（下稱帝陽公司）之負責人，乙○○於民國
    89年1月6日前代表帝陽公司委託伊裁剪石材及向伊購買石材
    如原審附表（下稱附表）編號1至4、6至12、14至16、30、3
    4、45號所示，合計尚積欠伊新台幣（下同）1,716,603元未
    償。乙○○自89年1月7日以後，陸續以其個人名義委託伊裁
    剪石材及向伊購買石材、或由伊代付費用等如附表編號5、1
    3、17至29、31至33、35至44、46號所示，尚積欠伊1,441,0
    52元未償（編號44部分僅請求295,422元），如附表編號2、
    4 、15、31號之請求部分，係上訴人無義務而代被上訴人先
    行墊付者，屬無因管理或不當得利；附表編號13號則係伊委
    託乙○○向錦風建材行收款，其餘則係被上訴人向伊購買石
    材及委託裁剪石材之代價及報酬，為此本於兩造間買賣、承
    攬、無因管理、不當得利及委任之法律關係，求為判命帝陽
    公司給付伊1,716,603元、乙○○給付伊1,441,053元，並加
    計法定遲延利息之判決（原審判決命帝陽公司給付附表編號
    2、4、15號所示之174,052元、7,120元、10,983元，合計19
    2,155元；乙○○給付附表編號5、23、24、25、26、27、28
    、29、31、32、44、46號所示之47,436元、9,218元、7,006
    元、31,321元、11,612元、12,390元、15,433元、6,668 元
    、13,425元、59,408元、16,729元、3,290元，合計233,936
    元部分，業經本院前審92 年度上易字第455判決駁回帝陽公
    司、乙○○之上訴，此部分應已確定。至上訴人敗訴之部分
    ，上訴人就原判決駁回其對帝陽公司請求如附表編號 9、14
    、30、34、45 號所示之155,427元、421,169元、5,439元、
    36,477元、82,699元，及編號12號超過59,634元，合計949,
    937 之部分未據聲明不服，此部分亦已確定。是本件尚未確
    定為本院所應審究者為上訴人所請求帝陽公司給付之如附表
    編號 1、3、6、7、8、10、11、12、16號所示之76,928元、
    116,475元、114,200元、3,928元、9,662元、105,214 元、
    2,635元、59,634元、7,144 元，合計495,820元；乙○○給
    付之如附表編號13、17、18、19、20、21、22、33、35、36
    、37、38、39、40、41、42、43、44號所示之74,696元、7,
    144元、10,170元、7,278元、2,160 元、10,716元、44,749
    元、7,764元、159,039元、8,196元、21,519元、52,765 元
    、280,184元、48,097元、109,362元、56,784元、27,800元
    、278,693元（上訴人所請求295,422元其中16,729元部分已
    確定），合計1,207,116元）。
二、被上訴人帝陽公司則以：伊與乙○○在法律上係不同權利義
    務主體，乙○○與上訴人間之交易，與伊無關；縱認乙○○
    曾以伊名義向上訴人購買石材，實際購買者係乙○○個人，
    此從貨款支票發票人均係乙○○可知等語；被上訴人乙○○
    則以：其雖曾分別表示對附表編號17、18、19、20、21、23
    、24、25、26、27、28、29、30、32、36、37、40、42、43
    號對帳單所列金額無爭執，對附表編號 1、2、４、6、7、8
    、10、11、16號所列金額沒問題，惟沒有爭執及沒有問題係
    指對金額沒有爭執，非即承認上訴人請求權存在，伊既已對
    上訴人所提出之對帳單，就附表所示打「＊」符號之各請求
    ，提出時效抗辯；縱認被上訴人尚積欠上訴人之款項，惟伊
    已於88年9月6日支付10萬元之貨款及裁剪工資，另於89年 5
    月間支付30萬元，均已生清償之效力等語，資為抗辯。
三、以下之事實為兩造所不爭執：
  (一)乙○○在89年1月6日以前係帝陽公司之負責人，89年1月7日
    起即非帝陽公司之負責人，如附表所示之項目，在89年1月6
    日（含該日）前係乙○○以帝陽公司之名義和上訴人交易，
    自89年1月7日起之部分，則係乙○○以自己名義和上訴人交
    易。
  (二)被上訴人有委託上訴人裁剪石材及向上訴人購買石材，或由
    上訴人代被上訴人代付費用，如附表編號1、6、7、8、10、
    11、16、17、18、19、20、21、36、37、40、42、43號所示
    之項目及金額。
  (三)乙○○有於上訴人請款明細對帳單親自簽名，承認如附表編
    號1、6、7、8、11、16、17、18、19、20、21、40、41、42
    、43號所示之項目。
四、本件兩造爭執之重點：
  (一)如附表所示之項目，在89年1月6日（含該日）前之款項，其
    契約之當事人是否為上訴人與帝陽公司？
  (二)如附表編號 1、3、6、7、8、10、11、12、16、17、18、19
    、20、21、22、33、35、36、37、38、39、40、41、42、43
    號所示之請求權，是否已罹於時效？被上訴人為時效抗辯有
    無理由？
  (三)如附表編號13號部分，被上訴人有無委任乙○○向錦風建材
    行收款？如附表編號44號逾16,729元部分，上訴人有無請求
    權？
  (四)帝陽公司有無於88年9月6日清償上訴人10萬元？乙○○有無
    於89 年5月間清償上訴人30萬元？帝陽公司主張以為上訴人
    代墊之981,148元抵銷及乙○○主張以上訴人尚欠之5,868,3
    81元抵銷有無理由？
五、本院得心證之理由：
  (一)如附表所示之項目，在89年1月6日（含該日）前之款項，其
    契約之當事人是否為上訴人與帝陽公司？
  1.關於此一爭點，上訴人主張在89年1月6日（含該）日前之款
    項，其契約之當事人為上訴人與帝陽公司等語；而被上訴人
    則抗辯實際購買者係乙○○個人，是乙○○雖係帝陽公司之
    負責人，亦無礙實際購買者是乙○○之事實等語。
  2.按在89年1月6日（含該）日前，乙○○仍係帝陽公司之代表
    人，則其在該日前向上訴人所進行如附表所示之交易行為，
    均係以帝陽公司之名義為之等情，此為兩造所不爭執（見原
    審卷(一)第301頁、本院前審卷(二)第222～223 頁）；且帝陽公
    司新任法定代理人甲○○之任期亦確實係自89年1月7日開始
    ，此亦有帝陽公司變更登記事項卡附於原審卷足參（見原審
    卷(一)第295 頁）；是在此之前，乙○○既係帝陽公司之合法
    代表人，對外復係以帝陽公司代表人之身分和上訴人進行交
    易，則其法律效果自歸屬於帝陽公司，縱實際上係乙○○個
    人假藉帝陽公司之名對外為交易行為，然其於交易之同時，
    既未對外表明係其個人之行為，則就交易之相對人而言，根
    本無從依其內心之真意如何，據以判斷其是否係依個人之身
    分而為之。本件乙○○既非基於個人身分與上訴人為各項交
    易，自難謂其契約之當事人為上訴人與乙○○，而非上訴人
    和帝陽公司。
  3.至於乙○○與帝陽公司代表人甲○○雖曾於88年12月20日簽
    立協議書（見原審卷(二)第51頁），約定乙○○不得以公司之
    任何名義及身分，對外為承攬工程或執行業務，然此僅為其
    等私下之約定，並未對外公開，且為上訴人所不知，此已經
    被上訴人承認在案（見本院前審卷(二)第103 頁），而帝陽公
    司當時亦尚未完成公司負責人之變更登記，依公司法第12條
    之規定，帝陽公司自不得以此私下之約定，據以對抗上訴人
    。從而，帝陽公司所辯，實際欲使用者係乙○○本人一節縱
    令屬實，但乙○○在89年1月6日以前，既擔任帝陽公司之法
    定代理人，其復非基於個人身分而與上訴人從事各項交易行
    為，其法律效果，自應歸於帝陽公司。
　(二)如附表編號 1、3、6、7、8、10、11、12、16、17、18、19
    、20、21、22、33、35、36、37、38、39、40、41、42、43
    號所示之請求權，是否已罹於時效？被上訴人為時效抗辯有
    無理由？
  1.關於此一爭點，被上訴人主張均業已罹於時效，且得為時效
    抗辯，並提出該項抗辯而拒絕給付等語，上訴人則主張時效
    尚未完成等語。
  2.如附表編號 1、3、6、7、8、10、11、12、16、17、18、19
    、20、21、22、33、35、36、37、38、39、40、41、42、43
    號所示之請求權，依上訴人原來之主張，均是被上訴人向上
    訴人購買石材及委託裁剪石材之代價及報酬，其間兩造之契
    約法律關係，應具有買賣及承攬之性質，參以上訴人即係以
    石材之批發為業，應可認為係屬「商人」，故而，本院認為
    上訴人受託裁剪石材之報酬及所販售該等石材之代價，有民
    法第127 條第7、8款規定之適用，應屬無疑，即上訴人所主
    張關於貨款或代為裁剪報酬之請求權，其時效期間為2 年。
    上訴人嗣後雖改稱附表編號12號中之工資、吊料、運費（金
    額59,634元）部分，係由上訴人代付之款項，不應適用2 年
    之時效等語，惟參以上訴人記載請款單之方式觀之，如係屬
    代付性質，均會在項目欄中記載代付，此觀之如附表編號 2
    、4、13、31 號即可明白，而編號12號部分並未為代付之記
    載，衡情應係其與帝陽公司間買賣或承攬之法律關係，尚非
    代付性質，上訴人就此復未提出其他事證以實其說，則其主
    張此部分之時效期間，無民法第127 條之適用云云，自無可
    採。
  3.上訴人係於91 年6月17日向原審法院聲請核發支付命令，回
    溯二年之時效期間，則89 年6月16日前發生之請求權，即罹
    於時效。而附表編號 1、3、6、7、8、10、11、12、16、17
　　、18、19、20、21、22、35、36、37、38、39、40、41、42
  　、43號之部分，被上訴人於原審已為時效之抗辯，其債權發
    生之時間又分別係在87年5月16日（編號1）、87年10月29日
    （編號3）、88年3月29日（編號6號）、88年3月28日（編號
    7號）、88年3月31日（編號8號）、88年6月24日（編號10號
    ）、88 年8月4日（編號11號）、88年8月份（編號12號）、
    88年8月9日（編號14號）、88年12月11日（編號16號）、89
    年3月3日（編號17號）、89年3月16日（編號18號）、89年4
    月7日（編號19號）、89年4月27日（編號20號）、89年5月1
    5日（編號21號）、89 年6月12日（編號22號）、89年2月份
    （編號35號）、89年2月份（編號36號）、89年2月份（編號
    37號）、89年3月份（編號38號）、89年4月份（編號39號）
    、89年2月份（編號40號）、89年4月份（編號41號）、89年
    4月30日（編號42號）、89 年5月5日（編號43號），此為兩
    造所不爭執，各該部分債權發生之時間，距離上訴人聲請核
    發支付命令之91年6月17日，均已逾2年之時效期間。至附表
    編號33號之部分，此部分依卷附請款對帳明細單所載，其出
    貨日期雖記載90年5月9日（見原審卷(一)第87頁），但實際上
    係89年 5月11日出貨，對帳明細單上之日期係誤植等情，已
    據上訴人陳述甚明，並提出出貨單影本附卷可參（附原審卷
    (一)第212、213頁），稽之該出貨單確有帝陽公司司機「李宗
    熙」之簽名，其上並附註「89.5/11載出22 片」等字（見原
    審卷(一)第213 頁）；可見該部分之出貨日期應以上訴人嗣後
    所主張之89年 5月11日，較為可採。依此核算，此部分之請
    求，亦已罹於2 年之時效期間，乙○○於本院又已為時效之
    抗辯（見本院前審卷(二)第198頁）。
　4.乙○○、帝陽公司雖曾於原審審理期間分別表示對附表編號
  　17、18、19、20、21、36、37、40、42、43號所列金額無爭
    執，及編號1、6、7、8、10、11、16號所列金額沒問題（見
    原審卷(一)第268頁、第288頁），惟其係對附表所列之請求項
    目及金額自認為真，此部分所為僅生自認之效果而已。被上
    訴人於對附表編號1、6、7、8、10、11、16、17、18、19、
    20、21、36、37、40、42、43號之項目及金額表示不爭執外
    ，仍係請求駁回上訴人該部分之請求，顯然被上訴人並未承
    認上訴人有該部分之請求權存在，時效自不因被上訴人上開
    訴訟上之行為而中斷，被上訴人於原審審理時並未明確表示
    其有拋棄時效之意思，自不生時效拋棄之效果，上訴人主張
    被上訴人上開訴訟上之行為有拋棄時效利益之意思存在，要
    無可採。
  5.乙○○就附表編號1、6、7、8、10、11、16、17、18、19、
    20、21、36、37、40、42、43號所示之債務，有在上訴人公
    司之請款對帳明細單上編號1號金額76,928元、6號金額114,
    200元、7號金額3,928元、8號金額9,662元、11號金額2,635
    元、16號金額3,675元、17號金額7,144元、18號金額10,170
    元、19號金額7,278元、20號金額2,160元、21號金額10,761
    元、40號金額48,097元、41號金額109,362元、42號金額56,
    784元、43 號金額27,800元簽名（請款對帳明細單附原審卷
    (一)第86~88頁），乙○○於原審91 年12月30日審理時承認其
    在請款對帳明細單上簽名表示上訴人有為該工程（見原審卷
    (一)第302頁），乙○○既承認上訴人有施作附表編號1、6、7
    、8、11、16、17、18、19、20、21、40、41、42、43 號所
    示之工程，該工程並載明上訴人之債權金額，乙○○於對帳
    時自係承認上訴人對被上訴人有附表編號1、6、7、8、11、
    16、17、18、19、20、21、40、41、42、43號項目如請款對
    帳明細單所載金額之債權存在，而上訴人與乙○○對帳之時
    間，上訴人主張係91 年5月28日，乙○○則表示其已忘記確
    實之對帳時間，本院雖無法遽認雙方對帳之時間為91年5月2
    8日，但由該對帳係對兩造87年至90年4月間所發生之債權債
    務關係所為，雙方不可能對尚未發生之債權債務關係為對帳
    ，則對帳之時間理應在90 年4月間以後，對帳之時間即使以
    最早之90年4月間為準，距上訴人91年6月17日向原審法院聲
    請核發支付命令，應未超過二年。乙○○90 年4月間以後就
    帝陽公司之債務與上訴人對帳，承認上訴人對帝陽公司有附
    表編號1、6、7、8、11、16號所示之債權，當時乙○○已非
    帝陽公司之負責人，上訴人並無法證明乙○○之對帳有獲得
    帝陽公司之授權，乙○○自屬無權代理，乙○○之對帳對帝
    陽公司自不發生效力。上訴人再主張帝陽公司於原審91年12
    月10日審理時已知乙○○與上訴人對帳之事，未表示反對乙
    ○○代理該公司與上訴人對帳，帝陽公司仍應依民法第 169
    條表見代理之規定對乙○○負授權人之責任等語，但民法第
    169 條所定「知他人表示為其代理人而不為反對之表示者，
    對於第三人應負授權人之責任。」係指本人明知無權代理人
    於代理行為時以其名義為之而不為反對之表示而言，本人是
    否知悉無權代理人之表現行為應以無權代理人行為當時為準
    ，本件上訴人未能證明帝陽公司知悉乙○○與上訴人對帳時
    乙○○有表示為帝陽公司之代理人，自不能以事後帝陽公司
    知情未立即對於乙○○之行為表示反對，而令帝陽公司負授
    權人之責任。
  6.乙○○於90年 4月間以後與上訴人對帳，承認上訴人對其有
    附表編號17、18、19、20、21、40、41、42、43號所示之債
    權存在，上訴人對乙○○如附表編號17、18、19、20、21、
    40、41、42、43號所示債權，其請求權時效若未完成，依民
    法第129條第1 項第2款之規定，應發生中斷之效力；如已完
    成，依最高法院50年台上字第2868號判例意旨「債務人於時
    效完成後所為之承認，固無中斷時效之可言，然既明知時效
    完成之事實而仍為承認行為，自屬拋棄時效利益之默示意思
    表示，且時效完成之利益一經拋棄，即恢復時效完成前狀態
    ，債務人顯不得再以時效業經完成拒絕給付。」，應發生拋
    棄時效利益之效力。被上訴人就附表編號 1、3、6、7、8、
    10、11、12、16、17、18、19、20、21、22、33、35、36、
    37、38、39、40、41、42、43號所示之請求權為時效抗辯，
    除編號17號金額7,144元，編號18號金額10,170元，編號 19
    號金額7,238元，編號20號金額2,160元，編號21號金額10,7
    16元，編號40號金額48,097 元，編號41號金額109,362元，
    編號42號金額56,784元，編號43號金額27,800元，合計279,
    511 元外，被上訴人之時效抗辯應有理由，自得拒絕給付，
    上開上訴人請求乙○○給付如附表編號17、18、19、20、21
    、40、41、42、43號所示之共279,511 元，被上訴人不得為
    時效抗辯，此部分上訴人之請求，尚無不合，應予准許。
  (三)如附表編號13號部分，被上訴人有無委任乙○○向錦風建材
    行收款？如附表編號44號逾16,729元部分，上訴人有無請求
    權？
  1.附表編號13號，上訴人係請求其向錦風建材行承攬朱明耀等
    七戶住家之地坪石材工程，工程款共1,135,696 元，其委託
    乙○○代向錦風建材行收款，乙○○僅交付1,061,000 元，
    尚有74,696元未交付，爰依委任關係請求乙○○給付。乙○
    ○則否認其與上訴人有上開委任之關係，辯稱該工程上訴人
    並未完工，工程由伊施作，伊向錦風建材所領取之74,696元
    非屬上訴人所有，伊並非代上訴人向錦風建材行領取該款項
    云云。證人翁青松（原名翁武雄）即錦風建材行名義負責人
    於原審及本院前審均一致證稱：伊實際上是委託帝陽公司施
    作，上訴人僅係帝陽公司之下包而已，至於承攬契約書係伊
    太太寫的，伊並沒有和上訴人合作過等語（見原審卷(二)第13
    9、140頁、本院前審卷(二)第121、122頁），惟依上訴人所提
    出之花崗石工程承攬合約書所示（附本院前審卷(二)第15至17
    頁），朱明耀等七戶住家之地坪石材工程係上訴人與乙○○
    所共同承攬，證人林秀玲即翁青松之妻到庭證稱：工程我們
    從一開始就發包給乙○○，工程承攬合約書上有關翁武雄之
    章係由伊所蓋，當時是由乙○○拿上訴人弘展公司之合約過
    來簽約的，簽約時乙○○與丁○○均有在場，伊從頭至尾均
    不認識丁○○，所以工程款都是付給乙○○，並按工程進度
    撥款予乙○○，而帳冊上記載有關弘展公司之部分，也是依
    乙○○之指示辦理等語（見本院前審卷(二)第140、141頁），
    由林秀玲之證言可知，朱明耀等七戶住家之地坪石材工程應
    係上訴人與乙○○共同承攬，工程款之領取均係乙○○處理
    ，由錦風建材行依乙○○之指示，按工程進度撥款給乙○○
    ，再由乙○○分配工程款予上訴人，則證人翁青松所稱朱明
    耀等七戶住家之地坪石材工程係錦風建材行委託帝陽公司施
    作，上訴人僅係帝陽公司之下包等情，應與事實不符。朱明
    耀等七戶住家之地坪石材工程並非全由上訴人承攬，依證人
    林秀玲製作之帳冊所示（附本院前審卷(二)第146 頁），該工
    程錦風建材行分別於88年 9月18日支付60萬元，88年11月25
    日支付10萬元，88年12月21日支付20萬元，89年 1月31日支
    付16萬1 千元予乙○○轉交上訴人，合計上訴人所取得之工
    程款為106萬1千元，而上訴人亦承認該款項其有收到；錦風
    建材行另於88年12月21日支付50萬元，89年1月31日支付 13
    萬2 千元予乙○○轉交帝陽公司，合計帝陽公司所取得之工
    程款為63萬2千元，上訴人所爭執者乃帝陽公司於89年1月31
    日所領取之工程尾款13萬2 千元，其中之74,696元屬其所有
    。惟89年1月31日上訴人亦有領取16萬1千元工程款，顯然乙
    ○○係於89年1月31日就工程尾款29萬3千元，分配上訴人與
    帝陽公司施作之範圍，算出上訴人可領之工程尾款為16萬 1
    千元，帝陽公司可領之工程尾款為13萬2 千元，上訴人為帝
    陽公司領取工程尾款13萬2 千元自非受上訴人之委任。上訴
    人僅憑其所製作之請款對帳明細單（附本院前審卷(二)第 132
    頁），即主張朱明耀等七戶住家之地坪石材工程其尚有工程
    尾款74,696元未領取，舉證自有不足，且上訴人亦無法證明
    帝陽公司於89年1月31日所領取13萬2千元其中之74,696元應
    歸其所有，則上訴人依據委任關係請求乙○○給付此部分之
    款項，應屬無據。
  2.附表編號44號部分業據上訴人提出石材裁剪規格單影本一件
    為證，且該規格上，關於確認石材數量及將石材自上訴人處
    載出者，確係當時帝陽公司之受僱人李宗熙所為並當場簽名
    立據為憑等情，復據證人李宗熙到庭證述明確（見原審卷(二)
    第88、89頁），上訴人於本院雖舉證人張珍樺為證，證明當
    天李宗熙載出之石材數量係3758.665才，並據以主張就超過
    原審判定之金額以外之278,693 元之部分，乙○○亦負有給
    付之責，惟證人張珍樺（係上訴人法定代理人丁○○之胞姐
    ）固到庭證稱：當時由李宗熙到公司將石材運出去的，數量
    約5百多塊，是用大貨車來載運，且載運3、4 趟，伊記得是
    3758.665才等語（見本院前審卷(一)第33、34頁），然就石材
    之金額及由傳真資料如何計算出數量，則均推稱：時間已久
    ，不記得，惟證人張珍樺既供稱自87年至91年間均任職上訴
    人公司，則在此長達4 年之時間內，其經手之石材交易，不
    知凡幾，其何以獨對附表編號44號之項目，清楚記得其數量
    及大約出貨之年月，但對於金額及數量如何自傳真資料中算
    出，則概稱不記得（傳真資料見原審卷(一)第365、366頁），
    其真實性如何已非無疑；證人李宗熙於本院前審再次證稱伊
    簽名時有看上面的數據，伊載運的石材依傳真記載之規格共
    34片，且伊每載一次就簽一次名，伊記得只載運34片而已，
    如果依證人（指張珍樺）所述數量，伊要載運四、五趟才可
    以載完等語（見本院前審卷(一)第37頁），是證人李宗熙既為
    實際載送者，且核對過石材之數量後始予簽名，則其就當時
    伊所載運之石材數量究竟多少，證詞自較客觀正確，堪足採
    信。上訴人以張珍樺之證言請求除已判決之16,729元外，乙
    ○○應再給付278,693元，應無理由。
  (四)帝陽公司有無於88年9月6日清償上訴人10萬元？乙○○有無
    於89年 5月間清償上訴人30萬元？帝陽公司主張以為上訴人
    代墊之981,148元抵銷及乙○○主張以上訴人欠之5,868,381
    元抵銷有無理由？
  1.被上訴人提出上訴人公司法定代理人丁○○於88年9月6日所
    出具之收據，載明有收到乙○○支付給上訴人10萬元（收據
    附原審卷(二)第14頁），而88年9月6日乙○○尚係帝陽公司之
    法定代理人，89年1月6日以前兩造間之交易係由乙○○以帝
    陽公司之名義與上訴人為之，契約之當事人為帝陽公司而非
    乙○○，是縱乙○○有於88年9月6日支付上訴人10萬元，亦
    係代表帝陽公司為之，即在清償帝陽公司積欠上訴人之債務
    ，惟依前述，上訴人所請求帝陽公司給付之495,820 元，其
    請求權時效均已完成，帝陽公司並為時效抗辯，得拒絕495,
    820元之支付，則不論帝陽公司有無於88年 9月6日清償上訴
    人10萬元，均不影響帝陽公司對上訴人所負之責任。
  2.被上訴人再主張乙○○另於89年 5月間支付30萬元（即10萬
    元現金及20萬元票款），上訴人承認有收到乙○○所支付之
    20萬元票款，但否認乙○○有支付10萬元現金之事實，並指
    稱：乙○○所支付之20萬元票款係在清償其他債務，與本件
    債務無關云云。而依被上訴人所提出字條記載30萬元清償之
    項目及金額，係在清償附表編號36號之8,196元，編號38 號
    之21,768元，編號35、39號之78,870元，編號40至43號之12
    9,965元，編號37號之21,519元，合計260,318元（見原審卷
    (二)第15頁），但依附表所示，編號38號上訴人主張之金額為
    52,765元而非字條所寫之21,768元，編號35、39號上訴人主
    張之金額為439,223元而非字條所寫之78,870元，編號40 至
    43號上訴人主張之金額為242,043元而非字條所寫之129,965
    元，是乙○○縱有支付現金10萬元予上訴人，連同上訴人兌
    領之20萬元票款，該30萬元並不足以支付上訴人所主張乙○
    ○積欠附表編號35、36、37、38、39、40、41、42、43號所
    示之763,746元，上訴人豈有在字條記載清償260,318元，尚
    僅39,682元挪至下回請款帳單之理，顯見被上訴人所提出之
    字條並非上訴人出具予乙○○，被上訴人亦無法證明該字條
    係上訴人或上訴人公司職員所交付，是難認乙○○有於89年
    5月間支付上訴人10萬元現金，至上訴人於89年5月間所兌領
    之20萬元票款，乙○○於支付該20萬元票款後，仍於90年 4
    月間以後之對帳，承認對上訴人負有如附表編號17、18、19
    、20、21、40、41、42、43號所示之債務279,511 元，亦可
    見乙○○所支付上訴人之20萬元票款係在清償附表編號17、
    18、19、20、21、40、41、42、43號以外之債務，與乙○○
    應清償上訴人附表編號17、18、19、20、21、40、41、42、
    43號所示之債務279,511元無關。
  3.被上訴人於本院雖又主張上訴人尚欠乙○○5,868,381 元，
    並主張以其債權與其應付給上訴人之款項互相抵銷云云，然
    被上訴人所提出對上訴人公司請款對帳明細單所載，可知係
    由帝發石材有限公司所單方面製作（見本院卷(一)第276～292
    頁下方所載），已不足據以認定上訴人尚積欠乙○○或帝陽
    公司何款項之證明，況依該帳單之記載：其債權日期固自86
    年11月26日起至89年12月18日為止，然乙○○早自89年1月7
    日起，已非帝陽公司之法定代理人，其又何能以帝陽公司代
    表人之身分為交易行為，且該帳單係何時所填製，亦無相關
    資料足以證明，依其上載之最後日期（即89年12月18日），
    與上訴人在原審所提之請款對帳明細單（其最後債權日期，
    應係90年 4月間）互核以觀，可以推知上訴人之請款對帳明
    細單其製作日期應在後，倘上訴人確有積欠乙○○前開5 百
    餘萬元之款項，則衡情乙○○於上訴人所提之請款對帳明細
    單上簽署「旺」字之同時，理應會就此部分之款項要求抵銷
    或一併附註其上，以待日後再行會算，豈有未經保留而逕在
    該對帳明細單上簽名之可能，是上訴人否認乙○○此部分債
    權之存在，應屬可信，乙○○所為之抵銷抗辯自難採信。
  4.被上訴人又以帝陽公司於87年、88年間曾代上訴人墊付工資
    、運費等共981,148 元，此部分亦主張抵銷，並提出請款對
    帳明細單2 紙及證明單18紙為憑（附本院前審卷(二)第60～79
    頁）。惟此部分之帳單係被上訴人單方面所製作，未經上訴
    人認可，上訴人已否認其內容之真正，自難認帝陽公司對上
    訴人有此方面之代墊請求權981,148 元存在，且依前所述，
    上訴人所請求帝陽公司給付之495,820 元均已罹於消滅，帝
    陽公司得拒絕支付，帝陽公司自無為抵銷抗辯之必要。
六、綜上所述，上訴人所請求帝陽公司給付如附表編號 1、3、6
    、7、8、10、11、12、16 號所示之金額共495,820元，應無
    理由，不能准許；上訴人另請求乙○○給付如附表編號13、
    17、18、19、20、21、22、33、35、36、37、38、39、40、
    41、42、43、44號所示之金額共1,207,116元，在編號17、1
    8、19、20、21、40、41、42、43號共279,511元之範圍內，
    並無不合，應予准許，其餘部分則屬無據。原審判決駁回上
    訴人上開請求，上訴意旨指摘原判決不當，求予廢棄改判，
    就上開應准許部分，原審判決遽予駁回，即有未洽，此部分
    之上訴為有理由，原判決此部分應予廢棄，爰由本院改判如
    主文第2 項所示，另上開不應准許部分，原審判決駁回上訴
    人之請求，核無違誤，此部分之上訴為無理由，應予駁回。
七、據上論結，本件上訴為部分有理由，部分無理由，依民事訴
    訟法第449條第1項、第450條、第79條，判決如主文。
中　　華　　民　　國　　96　　年　　5 　　月　　1 　　日
                  民事第四庭    審判長法　官  黃斐君
                                      法　官  黃永祥
                                      法　官  陳蘇宗
以上正本係照原本作成。
不得上訴。
                                      書記官  林振甫
中　　華　　民　　國　　96　　年　　5 　　月　　3 　　日
                                                      Ｍ
